臺灣屏東地方法院刑事判決　　　　　　　95年度交訴字第68號
公　訴　人　臺灣屏東地方法院檢察署檢察官
被　　　告　乙○○
　　　　　　　　　　現另案於.
上列被告因過失致死案件，經檢察官提起公訴（95年度偵字第
691 號、第2937號），被告於準備程序中就被訴事實為有罪之陳
述，經本院合議庭裁定改以簡式審判程序審理，判決如下：
    主  文
乙○○因過失致人於死，處有期徒刑拾月；又駕駛動力交通工具
肇事，致人死傷而逃逸，累犯，處有期徒刑捌月。應執行有期徒
刑壹年肆月。
    犯　罪　事　實
一、乙○○並未領有汽車駕駛執照，竟於民國95年1 月14日15時
    ，駕駛未懸掛車牌之自用小貨車（原車牌號碼為WJ-0391 號
    ，業經監理機關註銷牌照，車主為鍾景堂，下稱系爭貨車）
    搭載友人沈國文，沿屏東縣內埔鄉○○路由黎明往龍泉方向
    行駛，嗣於同日15時47分許，行經該路段223 號前、因路面
    重新鋪設而未繪製標線之道路時，原應注意汽車在未劃標線
    之道路，應靠右行駛，且汽車交會時，會車相互之間隔不得
    少於半公尺，又汽車行駛時，駕駛人應注意車前狀況，並隨
    時採取必要之安全措施，而依當時天候晴、日間自然光線、
    柏油路面乾燥無缺陷、無障礙物、視距良好等路況，亦無其
    他不能注意之情事，竟疏未注意及此，適有丙○○騎乘車號
    PGR-699 號重型機車沿同路段對向駛來，亦疏未靠右行駛及
    注意車前狀況，乙○○所駕系爭貨車左前車頭因而於會車時
    不慎擦撞丙○○所駕上開機車之左側車身，致丙○○人車倒
    地，並受有頭部外傷、左耳道出血、左下腿骨折、左腕骨骨
    折等傷害。詎乙○○肇事後復往龍泉方行駛約50公尺後始下
    車查看丙○○之傷勢，明知其已肇事致人傷亡，竟未施以救
    護或其他必要措施，並向警察機關報告，以明責任，反而將
    系爭貨車棄置該處而自行逃逸，經留於現場之沈國文報警處
    理後，丙○○雖經送往龍泉榮民醫院急救，仍於同日16時45
    分因上開傷害不治死亡。嗣經沈國文告知警方本件係乙○○
    駕車肇事，為警於同日17時30分許在屏東縣萬巒鄉○○村○○路段循線查獲乙○○。
二、案經被害人之妻丁○○、被害人之女林春香告訴及臺灣屏東
    地方法院檢察署檢察官相驗後，偵查起訴。
    理  由
一、前揭犯罪事實，業據被告乙○○坦承不諱，核與證人沈國文
    證述被告肇事及逃逸等情節、證人即到場處理之警員甲○○
    證述肇事現場狀況之情大致相符，並有道路交通事故現場圖
    、調查報告表（一）、（二）、龍泉榮民醫院診斷證明書各
    1 紙、現場照片23幀在卷可稽。而被害人丙○○因本件車禍
    死亡，亦經臺灣屏東地方法院檢察署檢察官督同檢驗員相驗
    屬實，製有相驗筆錄、相驗屍體證明書、鑑定驗斷書各1 份
    、相驗照片10幀附卷為憑。按汽車在未劃標線之道路，應靠
    右行駛；汽車交會時，會車相互之間隔不得少於半公尺；又
    汽車行駛時，駕駛人應注意車前狀況，並隨時採取必要之安
    全措施，道路交通安全規則第95條第1 項前段、第100 條第
    5 款、第94條第3 項分別定有明文，被告駕車自應注意上述
    道路交通安全規定，而參以卷附道路交通事故調查報告表（
    一）之記載，當時天候晴、日間自然光線、柏油路面乾燥、
    無缺陷、亦無障礙物、視距良好等路況，依當時情形，被告
    顯無不能注意之情形，且依證人甲○○之證述及現場照片所
    示丙○○所駕機車碎片之散落位置，被告與被害人之撞擊地
    點確在道路中央附近，證人沈國文亦證稱被告當時似乎有點
    恍神、沒看到對方就撞上，也沒有緊急煞車等語，是被告疏
    未靠右行駛及注意會車間隔、車前狀況，因而於會車時與自
    對向駛來之被害人所駕機車相撞，致被害人受有前揭傷害而
    不治死亡，被告自應負過失責任。至證人沈國文雖另證述：
    事故發生時被害人騎乘機車行經肇事地點時亦靠近道路中央
    ，且未注意被告所駕系爭貨車而相撞等語，且依證人甲○○
    之證述及現場照片所示丙○○所乘機車碎片之散落位置，被
    告與被害人之撞擊地點確係在道路中央附近，可知被害人在
    未劃標線之道路行駛，亦未靠右行駛及注意會車間隔、車前
    狀況，致發生本件車禍，亦有過失，然仍不能因此而解免被
    告之罪責。又被告之過失行為與被害人之死亡結果間，具有
    相當因果關係。被告之自白與事實相符，本件事證明確，被
    告犯行均堪認定。
二、論罪科刑：
（一）按行為後法律有變更者，適用行為時之法律。但行為後之
      法律有利於行為人者，適用最有利於行為人之法律，刑法
      第2 條第1 項定有明文；且犯罪在刑法施行前，比較裁判
      前之法律孰為有利於行為人時，應就罪刑有關之一切情形
      ，比較其全部之結果，而為整個之適用，不能割裂而分別
      適用有利益之條文（最高法院27年上字第2615號判例意旨
      參照）。本件被告行為後，刑法及刑法施行法業於民國95
      年7 月1 日修正施行，本件論罪科刑所適用關於過失致死
      罪之法定刑、累犯等法律均有所變更，爰詳述如下：
（１）被告行為後，經總統於95年6 月14日以華總一義字第
      09500035181 號令公布之增訂刑法施行法第1 條之1 規定
      ：「中華民國94年1 月7 日刑法修正施行後（按指95年7
      月1 日），刑法分則編所定罰金之貨幣單位為新臺幣。94
      年1 月7 日刑法修正時，刑法分則編未修正之條文定有罰
      金刑者，自94年1 月7 日刑法修正施行後，就其所定數額
      提高為30倍。但72年6 月26日到94年1 月7 日新增或修正
      之條文，就其所定數額提高為3 倍。」，並自95年7 月1
      日施行。查刑法第276 條第1 項過失致死罪之法定刑中，
      有關罰金刑部分，於刑法施行法第1 條之1 修正增訂前，
      其貨幣單位為銀元，罰金刑之提高標準應適用罰金罰鍰提
      高標準條例第1 條前段規定：「依法律應處罰金、罰鍰者
      ，就其原定數額得提高為2 倍至10倍。」，而再依現行法
      規所定貨幣單位折算新臺幣條例第2 條規定：「現行法規
      所定金額之貨幣單位為圓、銀元或元者，以新臺幣元之3
      倍折算之。」，是刑法第276 條第1 項法定刑罰金刑部分
      ，如換算為新臺幣，原應為罰金新臺幣60,000元以下（
      2,000 元×10×3） ；而如適用上開修正後刑法施行法第
      1 條之1 規定提高30倍，亦為新臺幣60,000元以下，比較
      適用新舊法之結果，其關於法定刑為罰金部分之提高標準
      相同，修正後法律並無較有利於被告之情形。又被告行為
      後，刑法第33條第5 款亦經修正為：「罰金：新臺幣1千
      元以上，以百元計算之。」，與修正前刑法第33條第5款
      規定「罰金：1 元以上。」不同，比較新舊法結果，新法
      之罰金刑下限業已提高，此部分修正後之刑法亦無較有利
      於被告之情形。
（２）刑法修正後第47條第1項規定：「受徒刑之執行完畢，或
      一部之執行而赦免後，五年以內故意再犯有期徒刑以上之
      罪者，為累犯，加重本刑至二分之一。」，與修正前刑法
      第47條規定不同。修正後刑法關於累犯之規定，其5年以
      內再犯之罪以故意犯為限，始應論以累犯。本件被告於如
      下述之徒刑執行完畢後，5 年內故意再犯本件有期徒刑以
      上之肇事逃逸罪，不論依新舊法之規定，均應論以累犯，
      比較新舊法結果，此部分修正後之刑法並無較有利於被告
      之情形。至被告所犯過失致死罪部分，依修正前刑法第47
      條規定，應論以累犯而加重其刑，惟依修正後刑法第47條
      第1 項之規定，因非故意犯，並不構成累犯，是就被告所
      犯過失致死罪部分，比較修正前、後之法律規定，應以修
      正後之刑法第47條第1 項規定有利於被告。
（３）就被告所犯過失致死罪部分，經綜合上述全部罪刑比較結
      果，應以修正後之法律規定有利於被告，故此部分應依刑
      法第2 條第1 項後段規定，適用被告行為後即95年7 月1
      日修正施行之法律規定論處；至被告所犯肇事逃逸罪部分
      ，被告行為後之法律並無較有利之情形，是此部分則應依
      刑法第2 條第1 項前段規定，適用被告行為時即95年7 月
      1 日修正施行前之法律規定論處。
（二）核被告乙○○所為，係犯刑法第276 條第1 項之過失致人
      於死罪及同法第185 條之4 之肇事逃逸罪。被告所犯前開
      2 罪，犯意各別、行為互殊，應予分論併罰。被告並無駕
      駛執照之情，業據被告供承在卷，其無駕駛執照駕車，因
      而致人死亡，依法應負刑事責任，其所犯過失致死罪部分
      應依道路交通管理處罰條例第86條第1 項規定加重其刑。
      又被告前於85年間因違反麻醉藥品管理條例及竊盜案件，
      分別經本院以85年度易緝字第125 號判決判處有期徒刑10
      月、以85年度訴緝字第105 號判決判處有期徒刑5 年6 月
      ，及以86年度易字第104 號判決判處有期徒刑5 月確定，
      並經本院裁定定其應執行刑為有期徒刑6 年6 月確定，嗣
      於89年6 月5 日因縮短刑期假釋出獄後，復經撤銷假釋執
      行殘餘刑期，而於94年8 月22日縮刑期滿執行完畢，有臺
      灣高等法院被告前案紀錄表1 份為憑，其於有期徒刑執行
      完畢後，5 年以內故意再犯本件有期徒刑以上之肇事逃逸
      罪，為累犯，應依修正前刑法第47條規定加重其刑。爰審
      酌被告未靠右行駛及注意會車間隔、車前狀況，即貿然駕
      車行駛，且因而肇事致人死亡，復未對傷者施以必要之救
      助而逕行離去，對公共交通安全所生危害非輕，惟被害人
      就事故之發生亦有過失，衡其犯罪動機、方法、所生危害
      、過失程度，及犯後坦認犯行，惟未與被害人家屬達成和
      解賠償損害之態度等一切情狀，分別量處如主文所示之刑
      。又刑法第51條亦於95年7 月1 日經修正施行，修正前刑
      法第51條規定：「數罪併罰，分別宣告其罪之刑，依左列
      各款定其應執行者：」，其中第5 款規定：「宣告多數有
      期徒刑者，於各刑中之最長期以上，各刑合併之刑期以下
      ，定其刑期。但不得逾20年。」；修正後刑法第51條第5
      款則規定：「宣告多數有期徒刑者，於各刑中之最長期以
      上，各刑合併之刑期以下，定其刑期。但不得逾30年。」
      ，經比較修正前、後之規定，修正後刑法第51條第5 款並
      無較有利於被告之情形，是本件應依刑法第2 條第1 項前
      段規定，適用被告行為時即95年7 月1 日修正施行前之刑
      法第51條第5 款規定定其應執行之刑。
據上論斷，應依刑事訴訟法第273 條之1 第1 項、第299 條第1
項前段，道路交通管理處罰條例第86條第1 項，刑法第2 條第1
項前段、後段、第185 條之4 、第276 條第1 項、修正前刑法第
47條、第51條第5 款，罰金罰鍰提高標準條例第1 條前段，判決
如主文。
中　　華　　民　　國　　96　　年　　2 　　月　　26　　日
                      交通法庭  法  官  李宜娟
以上正本證明與原本無異。
如不服本判決應於收受本判決送達後10日內向本院提出上訴書狀
，其未敘述上訴理由者，並得於提起上訴後10日內向本院補提理
由書狀（均須按他造當事人之人數附繕本）「切勿逕送上級法院
」
中　　華　　民　　國　　96　　年　　2 　　月　　27　　日
                                書記官  孫秀桃
附錄本案論罪法條：
刑法第185條之4：
駕駛動力交通工具肇事，致人死傷而逃逸者，處6 月以上5 年以
下有期徒刑。
刑法第276條第1項：
因過失致人於死者，處2 年以下有期徒刑、拘役或2 千元以下罰
金。
